【裁判字號】    89,簡上,55
【裁判日期】    890825
【裁判案由】    違反台灣省內菸酒專賣暫行條例
【裁判全文】
臺灣雲林地方法院刑事判決                          八十九年度簡上字第五五號
    公  訴  人  臺灣雲林地方法院檢察署檢察官
    被      告  丙○○
右列上訴人因違反台灣省內菸酒專賣暫行條例案件，不服本院八十九年度虎簡字第一
七七號中華民國八十九年八月二十五日第一審判決（聲請案號：台灣雲林地方法院檢
察署八十九年度偵字第二六Ｏ八號）提起上訴，暨移送併辦（臺灣南投地方法院檢察
署八十九年度偵字第三一三九號），本院管轄第二審之合議庭判決如左：
    主  文
原判決撤銷。
丙○○連續販賣未貼專賣憑證之菸類，處拘役柒拾日，如易科罰金，以參佰元折算壹
日。
扣案未貼專賣憑證之大衛杜夫牌洋菸伍佰陸拾包、七星牌洋菸參佰壹拾包、峰牌洋菸
伍拾包及其商標、包裝紙均沒收。
    事  實
一、丙○○基於販賣未貼專賣憑證菸類之概括犯意，於民國（下同）八十九年五月十
    九日（聲請簡易判決處刑書誤載為十四日）下午，在臺中市○○路與崇德路之交
    岔路口，向綽號「小賴」之姓名年籍不詳成年男子，以如附表一所示之價格，購
    買未貼專賣憑證之大衛杜夫牌洋菸、七星牌洋菸、峰牌洋菸各二十五條後，於八
    十九年五月二十一日晚上，將其中未貼專賣憑證之大衛杜夫牌洋菸二十五條、七
    星牌洋菸十七條、峰牌洋菸五條帶到雲林縣西螺鎮○○路夜市，以如附表一所示
    之價格，連續出售未貼專賣憑證之大衛杜夫牌洋菸、七星牌洋菸各一條予不特定
    顧客。嗣於八十九年五月二十一日二十時四十五分在上開夜市為警查獲，並扣得
    未貼專賣憑證之大衛杜夫牌洋菸二百四十包、七星牌洋菸一百六十包、峰牌洋菸
    五十包。其餘放在其雲林縣西螺鎮○○里○○路二三之三號住處、未被查扣之未
    貼專賣憑證洋菸共二十八條，丙○○乃賡續上開概括之犯意，自八十九年五月二
    十二日起半個月內，連續在雲林縣西螺鎮之朋友住處，以如附表一所示之價格，
    出售未貼專賣憑證之七星牌洋菸及峰牌洋菸合計二十條予朋友，其餘八條未貼專
    賣憑證洋菸則由丙○○自行吸用。丙○○又基於上開販賣未貼專賣憑證菸類之概
    括犯意，於八十九年八月間某日，在臺中市○○路與漢口路之交岔路口，向姓名
    年籍不詳之成年男子，以如附表二所示之價格，購買未貼專賣憑證之大衛杜夫牌
    洋菸共三十四條、七星牌洋菸十六條後，乃於八十九年八月二十七日上午，開車
    將上開五十條未貼專賣憑證之洋菸載到南投縣南投市○○路與中山街之交岔路口
    ，並將其中未貼專賣憑證之大衛杜夫牌洋菸（黑）二十三條、大衛杜夫牌洋菸（
    白）九條、七星牌洋菸十五條拿下車，正打算推到市場以如附表二所示之價格出
    售時，於同日上午八時四十分在上開交岔路口為警查獲，並扣得未貼專賣憑證之
    大衛杜夫牌洋菸共三百二十包、七星牌洋菸一百五十包，其餘放在車上未被查扣
    之未貼專賣憑證洋菸大衛杜夫牌洋菸二條、七星牌洋菸一條，則由丙○○自行吸
    用。
二、案經臺灣省菸酒公賣局嘉義分局移送臺灣雲林地方法院檢察署檢察官聲請以簡易
    判決處刑，暨南投縣警察局南投分局報告臺灣南投地方法院檢察署檢察官移送併
    辦。
    理  由
一、右揭事實，訊據被告丙○○於本院調查及審理時均坦承不諱，並有如附表一、二
    所示查獲之未貼專賣憑證菸類扣存臺灣省菸酒公賣局嘉義、台中分局可證，並有
    查獲違反台灣省內菸酒專賣暫行條例案件扣押物品表二紙附卷可稽。本件罪證明
    確，被告丙○○之犯行洵堪認定。
二、核被告丙○○所為，係犯台灣省內菸酒專賣暫行條例第三十七條第五款之罪。其
    先後多次販賣未貼專賣憑證菸類之犯行，時間緊接，犯罪構成要件相同，顯係基
    於概括之犯意反覆為之，應依連續犯之規定論以一罪，並加重其刑。被告丙○○
    自八十九年五月二十二日起半個月內，連續在雲林縣西螺鎮之朋友住處出售未貼
    專賣憑證之洋菸予朋友，及於八十九年八月二十七日上午在南投縣南投市○○路
    與中山街之交岔路口，將未貼專賣憑證菸類正打算推到市場出售之犯行，雖未經
    公訴人聲請簡易判決處刑，然依刑事訴訟法第二百六十七條公訴不可分原理，檢
    檢官就犯罪事實一部起訴者，其效力及於全部，而上開未經公訴人聲請簡易判決
    處刑部分，與已起訴之犯罪事實，既有連續犯之裁判上一罪關係，則公訴人聲請
    簡易判決處刑之效力，及於上開未經公訴人聲請簡易判決處刑之部分，本院自應
    併予審理，附此敘明。原審就被告丙○○之犯行，以罪證明確，予以論罪科刑，
    固非無見，惟查：
    (1)原審僅就被告丙○○於八十九年五月二十一日晚上，在雲林縣西螺鎮○○路夜
      市販賣未貼專賣憑證菸類之犯行予以論罪科刑，然被告丙○○自八十九年五月
      二十二日起半個月內，連續在雲林縣西螺鎮之朋友住處出售未貼專賣憑證之洋
      菸予朋友，及於八十九年八月二十七日上午，在南投縣南投市○○路與中山街
      之交岔路口，將未貼專賣憑證菸類正打算推到市場出售之犯行，原審則未及審
      酌，自有未洽；
    (2)原審就被告丙○○於八十九年五月二十一日晚上，在雲林縣西螺鎮○○路夜市
      販賣未貼專賣憑證菸類之犯行予以論罪科刑時，同時諭知扣案未貼專賣憑證之
      大衛杜夫牌洋菸「二百四十四」包、七星牌洋菸一百六十包、峰牌洋菸五十包
      均沒收。原審之所以認為被告丙○○於八十九年五月二十一日晚上，在雲林縣
      西螺鎮○○路夜市為警查獲之未貼專賣憑證之大衛杜夫牌洋菸係二百四十四包
      ，無非以該案中由雲林縣警察局西螺分局西螺派出所警員甲○○、乙○○所製
      作之查獲違反台灣省內菸酒專賣暫行條例案件扣押物品表上，係記載大衛杜夫
      牌二百四十四包為其依據。然該扣押物品表上之備註欄，係記載大衛杜夫牌二
      十四條（即二百四十包），且臺灣省菸酒公賣局嘉義分局查緝案件移送書之扣
      押物品表上，亦係記載大衛杜牌洋菸二百四十包，而查獲該案之警員甲○○、
      乙○○於本院調查時均結證稱：伊二人於八十九年五月二十一日晚上，在雲林
      縣西螺鎮○○路夜市查獲丙○○時，係查扣大衛杜夫牌洋菸二十四條共二百四
      十包，另查扣七星牌洋菸一百六十包、峰牌洋菸五十包，惟在查獲違反台灣省
      內菸酒專賣暫行條例案件扣押物品表上，則誤載為大衛杜夫牌洋菸二百四十四
      包各等語，可見原判決諭知扣案未貼專賣憑證之大衛杜夫牌洋菸「二百四十四
      」包、七星牌洋菸一百六十包、峰牌洋菸五十包均沒收，容有違誤；
    (3)按違反台灣省內菸酒專賣暫行條例規定查獲之菸酒及菸酒之商標、包裝紙或其
      他憑證，沒收之，該條例第四十條第一款、第四款定有明文，而原判決僅諭知
      扣案未貼專賣憑證之大衛杜夫牌洋菸二百四十四包、七星牌洋菸一百六十包、
      峰牌洋菸五十包均沒收，而未將上開未貼專賣憑證洋菸之商標、包裝紙一併宣
      告沒收，容有未洽；
    綜上所述，上訴人上訴意旨，以原判決量刑過重，指摘原判決不當，雖無理由，
    惟原判決既有前開未洽之處，自應由本院撤銷改判。被告丙○○前曾於八十八年
    五月十一日，在彰化縣田中鎮○○路二二五巷口為警查獲販賣未貼專賣憑證菸類
    ，並扣得未貼專賣憑證洋菸共五百三十包（業經臺灣雲林地方法院虎尾簡易庭於
    八十九年九月三十日以八十九年度虎簡字第一八號判處拘役三十日），被告丙○
    ○復於八十八年八月六日在台中市○○路○段六七二號前為警查獲販賣未貼專賣
    憑證菸類，並扣得未貼專賣憑證洋菸共三百六十包（業經臺灣台中地方法院於八
    十八年九月八日以八十八年度中簡字第二九三號判處拘役三十日），此有上開
    二案之刑事判決附卷可稽，本件被告丙○○所為雖不成立累犯，爰審酌被告丙○
    ○不知悔改，意圖販賣未貼專賣憑證菸類以營利而為本件犯行，及其犯罪之手段
    、品行、素行、智識程度、所生危害，暨其犯後態度等一切情狀，量處如主文所
    示之刑，併諭知易科罰金之折算標準，以資懲儆。
三、扣案之未貼專賣憑證之大衛杜夫牌洋菸五百六十包、七星牌洋菸三百一十包、峰
    牌洋菸五十包及其商標、包裝紙，均應依台灣省內菸酒專賣暫行條例第四十條第
    一款、第四款之規定宣告沒收。
據上論斷，應依刑事訴訟法第四百五十五條之一第三項、第三百六十四條、第三百六
十九條第一項前段、第二百九十九條第一項前段，台灣省內菸酒專賣暫行條例第三十
七條第五款、第四十條第一款、第四款，刑法第十一條前段、第四十一條，罰金罰鍰
提高標準條例第一條前段、第二條，判決如主文。
本案經檢察官王淑月到庭執行職務。
中      華      民      國    八十九    年      十二    月      十四    日
                                        臺灣雲林地方法院刑事第二庭
                                            審判長法  官  紀文勝
                                                  法  官  趙思芸
                                                  法  官  倪彰鴻
右正本證明與原本無異。
不得上訴。
                                                  書記官  李松坤
中      華      民      國    八十九    年      十二    月      十四    日
臺灣省內菸酒專賣暫行條例第三十七條
有左列各款行為之一者，處一年以下有期徒刑、拘役或科或併科五千元以下罰金：
一  違反第六條之規定，以手工製造菸類、酒類或變造專賣機關製造之菸
    類、酒類者。
二  違反第七條之規定，種植菸草、製造酒類之白粞、紅粞、酒母或專供
    製造菸酒所用之機械、捲菸紙，印製菸酒之商標包裝紙，或其他憑證
    者。
三  違反第八條之規定者。
四  違反第九條之規定，設置菸草試驗場、菸葉乾燥室或其他專供菸草產
    製之一切設備者。
五  違反第三十條之規定，販賣或轉讓未貼專賣憑證之菸類或酒類者。
附表一：
┌──┬────┬────┬─────┬─────┬────┬─────┐
│編號│品    名│購入數量│每條進貨價│每條出售價│查扣數量│備      註│
├──┼────┼────┼─────┼─────┼────┼─────┤
│ １ │大衛杜夫│25條(每 │  350元   │  390元   │  24條  │暫行保管在│
│    │        │條10包) │          │          │        │台灣省菸酒│
│    │        │        │          │          │        │公賣局嘉義│
│    │        │        │          │          │        │分局      │
├──┼────┼────┼─────┼─────┼────┼─────┤
│ ２ │七    星│25條(每 │  300元   │  350元   │  16條  │暫行保管在│
│    │        │條10包) │          │          │        │台灣省菸酒│
│    │        │        │          │          │        │公賣局嘉義│
│    │        │        │          │          │        │分局      │
├──┼────┼────┼─────┼─────┼────┼─────┤
│ ３ │   峰   │25條(每 │  400元   │  500元   │  5條   │暫行保管在│
│    │        │條10包) │          │          │        │台灣省菸酒│
│    │        │        │          │          │        │公賣局嘉義│
│    │        │        │          │          │        │分局      │
└──┴────┴────┴─────┴─────┴────┴─────┘
附表二：
┌──┬────┬────┬─────┬─────┬────┬─────┐
│編號│品    名│購入數量│每條進貨價│每條出售價│查扣數量│備      註│
├──┼────┼────┼─────┼─────┼────┼─────┤
│ １ │大衛杜夫│24條    │  300元   │  350元   │  23條  │暫行保管在│
│    │(星)    │        │          │          │        │台灣省菸酒│
│    │        │        │          │          │        │公賣局台中│
│    │        │        │          │          │        │分局      │
├──┼────┼────┼─────┼─────┼────┼─────┤
│ ２ │大衛杜夫│10條    │  300元   │  350元   │  9條   │暫行保管在│
│    │(白)    │        │          │          │        │台灣省菸酒│
│    │        │        │          │          │        │公賣局台中│
│    │        │        │          │          │        │分局      │
├──┼────┼────┼─────┼─────┼────┼─────┤
│ ３ │七    星│16條    │  270元   │  300元   │  15條  │暫行保管在│
│    │    │        │          │          │        │台灣省菸酒│
│    │        │        │          │          │        │公賣局台中│
│    │        │        │          │          │        │分局      │
└──┴────┴────┴─────┴─────┴────┴─────┘


司法院資訊處製作；財團法人民間司法改革基金會備份。
